【裁判字號】    98,交抗,1141
【裁判日期】    981119
【裁判案由】    聲明異議
【裁判全文】
臺灣高等法院臺中分院刑事裁定        98年度交抗字第1141號
抗  告  人
即受處分人  甲○○
上列抗告人因違反交通管理處罰條例案件，不服臺灣臺中地方法
院中華民國98年10月19日裁定（98年度交聲字第3908號）提起抗
告，本院裁定如下：
    主  文
抗告駁回。
    理  由
一、本案經本院審理結果，認原審裁定認事用法均無不當，應予
    維持，並引原審裁定書記載之事實、證據及理由。（如附件
    ）
二、抗告意旨略以：本人酒駕違規案，地檢署檢察官依刑事訴訟
    法第253條之2規定，諭知捐款5萬元，惟豐原監理站又依道
    路交通管理處罰條例第35條第1項裁罰本人45000元，有違行
    政罰法第26條一事不二罰立法旨意，且行政罰法第26條文並
    無緩起訴處分之規定，爰請求撤銷原處分有關罰鍰部分等語
    。
三、經查：
  (一)抗告人遲誤提出異議之法定期間，認定之理由已據原審裁定
    記載甚詳，此項法定不變期間，並非法院依其權限所得裁量
    縮短或延長。
  (二)本件異議程序既因逾期而不符合法律規定，自無從就抗告人
    所稱實體上爭議為審酌。
四、從而，原審法院據以駁回異議，並無不當。本件抗告為無理
    由，應予駁回。
五、據上論結，應依道路交通案件處理辦法第二十六條，刑事訴
    訟法第四百十二條，裁定如主文。
中    華    民    國    98    年    11    月    19    日
            刑事第四庭    審判長法  官  劉   登   俊
                                法  官  蔡  王金  全
                                法  官  許   文   碩
以上正本證明與原本無異。
不得再抗告。
                                書記官  張   惠   彥
中    華    民    國    98    年    11    月    19    日
附件
臺灣臺中地方法院交通事件裁定        98年度交聲字第3908號
原處分機關  交通部公路總局臺中區監理所豐原監理站
聲明異議人
即受處分人  甲○○  男  24歲（民國○○年○○月○○日生）
                    身分證統一編號：Ｚ000000000號
                    住臺中縣豐原市○○路749巷22弄13號
上列聲明異議人即受處分人因違反道路交通管理處罰條例案件，
對於交通部公路總局臺中區監理所豐原監理站於民國98年8月25
日所為之處分（豐監稽違字第裁63-HD0000000號），聲明異議，
本院裁定如下：
    主    文
異議駁回。
    理    由
一、原處分機關略以：異議人即受處分人甲○○（下稱受處分人
    ）駕駛N8F-553號重機車，於民國97年2月7日06時23分許，
    在臺中縣潭子鄉○○路○段384之2號處，因「酒後駕車，經
    抽血換算呼氣測試值為每公升1.53毫克」違規，經臺中縣警
    察局豐原分局員警以中縣警交字第HD0000000違反道路交通
    管理事件通知單舉發。受處分人前揭時間、地點被舉發違規
    事實，係違反道路交通管理處罰條例第35條第1項第1款規定
    ，本站於98年8月25日以豐監稽違字第裁63-HD0000000號裁
    決書裁處罰鍰新臺幣45000元整，吊扣機車駕駛執照12個月
    （已於98年10月8日執行吊扣），施以道安講習，受處分人
    僅就罰鍰部分不服，具狀聲明異議等語。
二、聲明異議意旨略以：本人酒駕違規案，地檢署檢察官依刑事
    訴訟法第253條之2規定，諭知捐款5萬元，惟豐原監理站又
    依道路交通管理處罰條例第35條第1項裁罰本人45000元，有
    違行政罰法第26條一事不二罰立法旨意，且行政罰法第26條
    文並無緩起訴處分之規定，爰請求撤銷原處分有關罰鍰部分
    等語。
三、按受處分人，不服道路交通管理處罰條例第8條主管機關所
    為之處罰，得於接到裁決書之翌日起20日內，向管轄之地方
    法院聲明異議；又交通法庭認聲明異議不合法律上之程式或
    其異議權已經喪失者，應以裁定駁回之，但其不合法律上之
    程式可補正者，應先定期命為補正，逾期不補正者，即予駁
    回，道路交通管理處罰條例第87條第1項及道路交通案件處
    理辦法第18條分別定有明文。
四、經查本件交通部公路總局臺中區監理所豐原監理站上開裁決
    書，係於98年9月2日送達至受處分人所居住之地址臺中縣豐
    原市○○路749巷22弄13號，並由受處分人本人簽收，有交
    通部公路總局臺中區監理所豐原監理站送達證書1份在卷可
    稽。準此，本件聲明異議之異議期間應自該裁決書送達之翌
    日即98年9月3日起算20日至同年月22日止，惟本件受處分人
    遲至同年10月9日始具狀向原處分機關聲明異議，有受處分
    人聲明異議狀上所蓋之交通部公路總局臺中區監理所豐原監
    理站總收文章戳可稽，是本件聲明異議顯已逾法定期限。揆
    諸前揭說明，本件聲明異議不合法律上之程式，且無從命其
    補正，依法應予駁回。
五、另法院受理有關交通案件，關於聲明異議之處理，準用刑事
    訴訟法之規定，道路交通管理處罰條例89條、道路交通事件
    處理辦法第4條第1項定有明文。故法院就起訴之案件，須先
    就程序法上為形式之審理，調查起訴之要件是否具備，再進
    為實體上之審理，若起訴欠缺訴訟要件，即應為程序上之判
    決，無庸審查其實體事項，而為實體判決之必要。查聲明異
    議之法定期間為自收受裁決書翌日起算20日，已如前述；而
    該法定期間為法院實體判決所須之訴訟要件，故受處分人所
    為之聲明異議期間既已逾越法定期間，顯已欠缺訴訟所必須
    之要件，則依前開說明，本件聲明異議既欠缺訴訟要件，本
    院即無庸就受處分人聲明原裁定機關所為處分適法與否為實
    體審查，而為實體判決。是受處分人雖辯以原處分顯與行政
    罰法第26條規定之立法意旨相違背，本件應適用一事不二罰
    之原則予以撤銷等語，然依前開說明，本院仍無從審查，受
    處分人應另循其他行政程序途徑救濟，併予敘明。
六、據上論斷，應依道路交通管理處罰條例第87條第2項、道路
    交通案件處理辦法第18條前段，裁定如主文。
中    華    民    國    98    年    10    月    19    日
                    交通法庭    法  官  吳幸芬
以上正本證明與原本無異。
如不服本裁定，應於收受送達後5日內向本院提出抗告狀。（應附繕本）
中    華    民    國    98    年    10    月    19    日
                                書記官  黃毅皓


司法院資訊處製作；財團法人民間司法改革基金會備份。
